【裁判字號】    92,上訴,1633
【裁判日期】    921030
【裁判案由】    偽造有價證券
【裁判全文】
臺灣高等法院臺中分院刑事判決                  九十二年度上訴字第一六三三號
    上  訴  人
    即  被  告  丁○○
    指定辯護人  本院公設辯護人  甲○○
右上訴人因偽造有價證券案件，不服臺灣臺中地方法院八十九年度訴字第二八三一號
中華民國九十二年七月二十三日第一審判決（起訴案號：臺灣臺中地方法院檢察署八
十九年度偵字第一四四八一號），提起上訴，本院判決如左：
    主      文
上訴駁回。
    事      實
一、丁○○前曾於民國（下同）八十一年間犯詐欺罪，經臺灣台北地方法院判處有期
    徒刑五月確定，嗣於八十五年四月九日執行完畢，八十五年間又犯偽造有價證券
    罪，現正由法院審理中，詎其仍不知悔改，又意圖為自己不法所有，基於概括犯
    意，先於八十六年九月間某日，即在其子丙○○位於台中市○○路六六之一號八
    樓之住處，竊得丙○○所有之台灣中區郵政管理局第0000000－0帳號、
    票號Ａ0000000號之空白支票一張，並基於意圖供行使之用之概括犯意，
    未經丙○○之同意或授權，在該紙支票不實填載發票日為八十六年十二月十日、
    金額新台幣（下同）十八萬元，並盜用丙○○之印鑑章蓋在發票人欄，而偽造以
    丙○○名義所簽發之支票，於八十六年十月間在台北巿之西園醫院內行使，交付
    給不知上情之吳啟民以清償債務，吳啟民再持向也不知情之陳玲明調現，丁○○
    基於上述不法所有之概括犯意，於八十六年十一月初，在上開丙○○之住處，再
    竊得該帳號、票號Ａ0000000號之空白支票一張，並承上意圖供行使之用
    ，旋偽造發票日為八十六年十二月五日、金額二十五萬元，並盜用丙○○之印鑑
    章蓋在發票人欄，偽造以丙○○名義所簽發之支票，於八十六年十一月上旬在台
    中巿南區○○路三六八號五樓之二，向不知上情之李來福行使，以清償債務，李
    來福另以之轉向不知情之洪耀東調現。迨至八十六年十二月三日，丙○○才發現
    遺失上述兩張支票，經申報遺失辦理掛失止付後，因陳玲明及不知情之王淑真（
    洪耀東之妻）提示遭退票，而為警循序查知上情。
二、案經丙○○訴由台中巿警察局第二分局、第五分局報請臺灣臺中地方法院檢察署
    檢察官偵查起訴。
    理      由
一、被告丁○○矢口否認犯罪，辯稱：丙○○的票本來就是伊在使用，支票上都是伊
    之筆跡可證，票款由伊支付，伊並未竊取系爭支票及盜用印章，後來伊要回台北
    的時候將整本支票還給伊兒子，他發現有二張支票的票頭被撕掉了，問伊原因，
    伊不敢告訴他，那是賭博的錢，伊懷疑對方詐賭，支票不想讓他們兌現，才告訴
    伊兒子支票遺失云云，惟查：
    (一)被告將前開事實欄所載、詳如附表所示之支票二張，先後於八十六年十月間在
      台北巿西園醫院內，及同年十一月上旬在台中巿南區○○路三六八號五樓之二
      ，分別交付給吳啟民、李來福以清償債務，再經其二人轉向陳玲明、洪耀東調
      現，後經陳玲明及洪耀東之妻王淑真提示被退票等過程，迭據被告於警訊、原
      審中供承不諱，核與吳啟民、李來福、王淑真等人於警訊中之陳述相符，復有
      此二張支票暨退票理由單影本附卷可稽，足見被告在客觀上確有以告訴人之名
      義簽發支票之行為。
    (二)告訴人丙○○於警訊中對其父提出竊盜及偽造有價證券罪之告訴（見八十七年
      度偵字第五四三○號第十八、十九頁），於偵查中指述：「之前他要用支票，
      我有交給他讓他自己填載，而這次則未經過我的同意，如果他事先有向我說，
      我還是會同意」（見八十七年度偵字第三五八○號），苟告訴人丙○○事先將
      支票交付並授權被告使用，何以會作此指述，參以經本院函調台灣中區郵政管
      理局第0000000－0帳號Ａ0000000至0000000號支票影
      本，除Ａ0000000及Ａ0000000號支票係被告簽發外，其餘之支
      票均非被告所簽，有該支票影本在卷可參，告訴人丙○○陳稱其他的支票係伊
      太太所簽支付保險費，另陳述我有同意他將支票使用在公司的生意往來上簽發
      ，如果拿去賭博用我就不同意，我這本支票與前本支票共大約給他使用十張等
      語，足認告訴人丙○○事先並未交付系爭支票與被告並概括授權被告使用系爭
      支票，縱然被告簽發之支票，票款確由被告支付，亦不能證明告訴人事先有概
      括授權被告使用系爭支票，因發票人係告訴人，如屆期被告未支付票款，責任
      亦要告訴人承擔，無從據為有利被告之認定，告訴人於本院審理時陳稱：我是
      職業軍人，準備要退伍，聲請支票是要做社會信用的，平日很少用，本來是我
      自己保管中，後來因為我父親下來台中做生意要用到票，所以我才將支票交給
      我父親使用，約三、四個月之期間，詳細時間不記得了，票款由我父親支付，
      我父親支票還我的時候我有問他為何有二張票頭不見了，他告訴我支票遺失了
      ，我才去申報遺失的等語，顯係迴護被告之詞，不足為有利被告之認定。
    (三)被告於兩次警訊時也分別供述他確實未經告訴人同意，於告訴人不知情下，先
      於八十六年九月間在告訴人位於台中市○○路六六之一號八樓之住處，自行拿
      走附表編號一之空白支票使用，再於同年十一月初在上址私下取得附表編號二
      之空白支票使用，還表示過去每次使用支票時均有通知告訴人，此次則不然等
      語（見八十七年度偵字第三五八○號卷第十頁及五四三○號卷第十六頁），另
      被告之前即曾犯違反票據法及偽造有價證券罪（偽造支票），其中偽造有價證
      券罪現仍由法院審理中（見臺灣高等法院被告全國前案紀錄表），對刑法偽造
      有價證券之要件當知悉，苟無此事實，何以警訊中作此供述，且其供述與告訴
      人丙○○上開警訊、偵查中所指述相符，堪認被告確先於上述時、地竊得附表
      編號一之空白支票，在未得有告訴人同意及授權之情況下，不實填載該紙支票
      之發票日、金額並盜用告訴人之印鑑章，冒其名義偽造，行使償債後，再沿用
      相同手法，續犯附表編號二之支票部分，且其既均持以清償債務，則當初偽造
      時，顯即圖供行使之用，又被告於簽發此二紙支票時既未獲告訴人之授權，縱
      告訴人事後不予追究，於被告已成立之罪名，亦不生影響。
    (四)綜上所述，本件事證已臻明確，被告所辯顯係脫卸之詞，不足採信，其犯行應
      堪認定。
二、核被告丁○○所為，係犯刑法第三百二十條第一項之竊盜罪、第二百零一條第一
    項之偽造有價證券罪，被告盜用印章偽造支票，盜用印章係偽造支票之階段行為
    ，不另論科，另被告偽造支票後持以行使，其行使之低度行為為偽造之高度行為
    所吸收，亦不另論科，再偽造有價證券而行使，本含有詐欺性質，亦不另以詐欺
    罪，被告先後二次竊盜及偽造有價證券之犯行，所為時間緊接，犯構成要件相同
    之罪名，顯均係基於概括之犯意反覆為之，咸為連續犯，依刑法第五十六條，各
    論以一罪，並均加重其刑。又其所犯竊盜及偽造有價證券二罪間，有方法、目的
    之牽連關係，為牽連犯，依刑法第五十五條後段，從較重之偽造有價證券罪處斷
    ，公訴人認被告係同時竊取上開支票尚有未洽，惟其於事實欄記載被告係先後行
    使與事實相符，併予敘明，另被告前曾於八十一年間犯詐欺罪，經臺灣台北地方
    法院判處有期徒刑五月確定，嗣於八十五年四月九日執行完畢，有臺灣台中地方
    法院檢察署刑案資料查註紀錄表、臺灣高等法院被告全國前案紀錄表各一份在卷
    可憑，其於有期徒刑執行完畢後，五年以內再犯本件有期徒刑以上之罪，為累犯
    ，依刑法第四十七條遞加其刑。原審審酌被告犯罪之動機、目的、手段、方法、
    所生危害及犯後態度等一切情狀，依刑法第五十六條、第二百零一條第一項、第
    三百二十條第一項、第五十五條、第四十七條、罰金罰鍰提高標準條例第一條前
    段，判處有期徒刑三年四月，就附表所示偽造之支票二張，依刑法第二百零五條
    ，宣告沒收，核其認事、用法、量刑均無不當，被告上訴否認犯罪並無理由，應
    予駁回。
三、據上論斷，應依刑事訴訟法第三百六十八條，判決如主文。
本案經檢察官乙○○到庭執行職務。
中      華      民      國      九十二     年     十      月    三十    日
                                臺灣高等法院臺中分院刑事第九庭
                                      審判長法  官  陳  筱  珮
                                            法  官吳  重  政
                                            法  官  康  應  龍
右正本證明與原本無異。
如不服本判決應於收受送達後十日內向本院提出上訴書狀，其未敘述上訴之理由者並
得於提起上訴後十日內向本院補提理由書（均須按他造當事人之人數附繕本）。
                                            書記官  黃  薰  慧
中      華      民      國      九十二     年     十      月   三十一   日
                                                                        Ｒ
附表：金額為新台幣
┌──┬────────┬───┬─────┬───┬─────────┐
│編號│支  票  號  碼  │發票日│  金  額  │發票人│  付    款    人  │
├──┼────────┼───┼─────┼───┼─────────┤
│一  │Ａ0000000│12.10.│十八萬元  │丙○○│台灣中區郵政管理局│
├──┼────────┼───┼─────┼───┼─────────┤
│二  │Ａ0000000│12.5.│二十五萬元│丙○○│台灣中區郵政管理局│
└──┴────────┴───┴─────┴───┴─────────┘
                                                                    Ｒ


司法院資訊處製作；財團法人民間司法改革基金會備份。
